【裁判字號】    88,交訴,1
【裁判日期】    890711
【裁判案由】    業務過失致死
【裁判全文】
臺灣新竹地方法院刑事判決                            八十八年度交訴字第一號
    公  訴  人  臺灣新竹地方法院檢察署檢察官
    被      告  甲○○
    選任辯護人  洪大明
                張玉琳
右列被告因業務過失致死案件，前經檢察官為不起訴處分，經告訴人聲請再議，由臺
灣高等法院檢察署檢察長發回續查，業經檢察官提起公訴（八十七年度偵續字第八四
號），本院判決如左：
    主  文
甲○○從事業務之人，因業務上之過失致人於死，處有期徒刑壹年貳月，緩刑肆年。
    事  實
一、甲○○為武輝有限公司大貨車司機，係從事駕駛業務之人，其於民國八十六年十
    二月二十二日晚上八時二十分許，駕駛車號ＲＣ─二四九號大貨車，沿新竹縣芎
    林鄉○○○號○路由竹東往竹北方向行駛，途經六號公路口時，應注意汽車在雙
    向四車道行駛時，大型汽車除超越同一車道之前車或準備左轉彎外，均不得在內
    側車道行駛，且汽車行駛時，駕駛人應注意車前狀況，並隨時採取必要之安全措
    施，而依當時情形，又無不能注意之情事，竟將大貨車行駛於一二Ｏ號公路之內
    側車道，並疏於注意前方適有由魏茂琪所駕駛之車號ＫＬ─五一一一號自小客車
    因自六號公路駛至前開路口後，可能欲左轉而不慎與對向由解東文（另經不起訴
    處分確定）所駕駛之車號ＬＵ─一四八九號自小客車發生碰撞而橫向停在雙黃線
    兩側之內側車道上，其於見狀時距離該車禍現場尚有四十六公尺之遠，因未能採
    取必要之安全措施而剎車不及，自魏茂琪所駕駛之上開車號ＫＬ─五一一一號自
    小客車左側車門附近迎面撞上，導致魏茂琪因頭顱重鈍力損傷，經送醫急救後仍
    不治死亡。
二、案經新竹縣警察局竹東分局報請臺灣新竹地方法院檢察署檢察官相驗後及魏茂琪
    之父親乙○○訴由臺灣新竹地方法院檢察署檢察官偵查起訴。
    理  由
一、訊據被告甲○○，對於在右開時、地與被害人魏茂琪所駕駛之車號ＫＬ─五一一
    一號車輛發生碰撞一事直承不諱，然矢口否認有何過失責任，辯稱：伊沒有過失
    ，當時路段之速限為每小時六十公里，伊車速約五十公里，並未超速，又因為沿
    路有許多機車，伊是為了避免不必要的閃避機車動作才把車子開在內側車道，而
    伊看見被害人的車子從伊右側出來時，僅有五、六公尺距離，伊已剎車不及云云
    。經查，被害人魏茂琪係因本件車禍導致頭顱重鈍力損傷，經送醫急救後仍不治
    死亡之事實，業經臺灣新竹地方法院檢察署檢察官督同法醫師相驗屬實，製有勘
    驗筆錄、相驗屍體證明書、驗斷書及相驗照片八幀附卷可憑，而本院認定被告甲
    ○○應對被害人魏茂琪之死亡結果負 刑事過失責任之理由如下：
（一）
    (1)按，汽車在雙向四車道行駛時，大型汽車除超越同一車道之前車或準備左轉彎
      外，均不得在內側車道行駛，道路交通安全規則第九十八條第一項第一款定有
      明文。被告甲○○自承案發當時行駛於一二Ｏ號公路時，係為了避免不必要的
      閃避機車動作而沿路均把大貨車行駛在該公路之內側車道上，是被告在本件車
      禍發生前確係為了節省所謂之麻煩，而將其所駕駛之車號ＲＣ─二四九號大貨
      車行駛於一二Ｏ號公路竹東往竹北方向之內側車道，違反上開道路交通安全規
      則之規定可以認定，且臺灣省車輛行車事故覆議鑑定委員會之鑑定報告亦同此
      認定，有該委員會八十七年七月二十二日交覆字第八七Ｏ四七二號函一份在卷
      可按。
    (2)在被告甲○○到達事故現場前，被害人魏茂琪所駕駛之車號ＫＬ─五一一一號
      自小客車甫因自六號公路駛出至與一二Ｏ號公路之交岔路口後行駛於一二Ｏ號
      公路時，可能欲左轉而不慎與對向由證人解東文所駕駛之車號ＬＵ─一四八九
      號自小客車發生碰撞並橫向停在雙黃線兩側之內側車道上，此有道路交通事故
      調查報告表及車禍事故現場照片八幀附於相驗卷內可稽，且由道路交通事故調
      查報告表內之事故現場圖觀之，現場所遺留之刮地痕均在內側車道上、靠近雙
      黃線處，甚至被害人魏茂琪所駕駛之車號ＫＬ─五一一一號自小客車在被被告
      撞及後亦停留在內側車道上，足見被害人魏茂琪所駕駛之車號ＫＬ─五一一一
      號自小客車在與證人解東文所駕駛之車號ＬＵ─一四八九號自小客車發生車禍
      後亦未曾停留在外側車道上，是以，倘被告當時不是為了自身的方便，而確實
      依據道路交通安全規則之規定行駛在外側車道上，則即便被害人魏茂琪先在該
      地點與證人解東文發生車禍而將車子橫向停在雙黃線兩側之內側車道上，被告
      亦不致於撞上被害人魏茂琪所駕駛之上開自小客車。況由被害人魏茂琪所駕駛
      之車號ＫＬ─五一一一號自小客車車損情況觀之，該車受損較嚴重的部位係在
      左前側及駕駛座左側，有相驗卷內第十六頁正、反面之照片四幀可見，而依上
      開現場照片所示（尤其是相驗卷第十三頁下方之照片），此部位即是被告之車
      輛與被害人魏茂琪車輛碰撞之處，參以被告自承當時其根本來不及踩剎車，故
      被告以時速五十公里之速度衝撞，對於當時坐在駕駛座上來不及下車之被害人
      魏茂琪來說，顯然受有相當程度之撞擊。是以，被告在不得行駛在內側車道之
      情況下，竟違規行駛內側車道，致與因車禍而暫停於內側車道之被害人魏茂琪
      之車輛發生碰撞，並致被害人魏茂琪死亡，被告顯有過失，且其過失之行為與
      被害人魏茂琪之死亡間，顯具有相當因果關係無訛。
（二）次按，汽車行駛時，駕駛人應注意車前狀況，並隨時採取必要之安全措施，道
      路交通安全規則第九十四條第三項定有明文。被告自承其駕駛車號ＲＣ─二四
      九號大貨車行駛於一二Ｏ號公路時，車速約每小時五十公里，在該交岔路口之
      閃黃燈號誌處才見到因發生車禍後暫停於該處之由被害人魏茂琪所駕駛之車號
      ＫＬ─五一一一號自小客車，惟查，本件肇事地點距離六號公路與一二Ｏ號公
      路交岔路口之閃黃燈號誌，有四十六公尺遠，有檢察官親自至現場履勘所製作
      履勘現場筆錄、現場草圖等附於八十七年度偵續字第八四號卷第二十四、二十
      五頁可參，二處之間隔並非如被告所辯稱之只有五、六公尺遠而來不及剎車，
      被告所辯顯不足取；且依據被告選任辯護人所提出、刊載於車禍肇事鑑定之研
      究一書中第Ｐ３─１６頁之從眼觀、經大腦、用腳煞車、到車輛完全煞停之停
      車距離，在車速每小時五十公里時，該停車距離係二十四點五公尺，有上開資
      料在卷可憑，是以依據上開文獻資料顯示，如被告在行駛時，確實有注意到前
      方發生之狀況，當其行駛至該號誌燈時，有近二倍之停車距離足供其踩煞車將
      車停住或趕緊駛回其原應遵行之外側車道，故被告若非超速，則一定是在案發
      前並未注意到車前狀況，以致未能採取必要之安全措施，是其此部分之過失責
      任亦堪認定，且其此部分之過失行為與被害人魏茂琪之死亡間，顯亦具有相當
      因果關係。綜上所述，本件事證已臻明確，被告之過失犯行洵堪認定，應予依
      法論科。
二、本件被告甲○○係武輝有限公司大貨車司機，此據其供明在卷，係從事駕駛業務
    之人，於執行業務中開車肇事，致人於死，核其所為，係犯刑法第二百七十六條
    第二項之業務過失致死罪。爰審酌被告因未能遵守交通規則致原可避免之車禍仍
    舊發生，過失程度甚高，惟其肇事後已與被害人家屬乙○○於八十九年六月十六
    日達成民事和解，賠償損害新台幣四十萬元，有和解書一紙附卷可憑，並經被害
    人家屬乙○○陳明在卷及其他一切情狀，量處如主文所示之有期徒刑，冀其日後
    能尊重他人生命安全。末查，被告前未曾受有期徒刑以上刑之宣告，有臺灣新竹
    地方法院檢察署刑案資料查註紀錄表及本院被告全國前案紀錄表各一份在卷足參
    ，其經本次偵、審過程之教訓，今後當知警愓，信無再犯之虞，本院認前開對其
    所宣告之刑，以暫不執行為適當，爰併諭知緩刑四年，以勵自新。
三、據上論斷，應依刑事訴訟法第二百九十九條第一項前段，刑法第二百七十六條第
    二項、第七十四條第一款，罰金罰鍰提高標準條例第一條前段，判決如主文。
本案經檢察官黃仁宏到庭執行職務。
中      華      民      國    八十九    年      七      月     十一     日
                                  臺灣新竹地方法院交通法庭
                                      法  官  遲  中  慧
右正本證明與原本無異。
如不服本判決，應於判決送達後十日內向本院提出上訴狀( 應附繕本 )，上訴於
臺灣高等法院。
                                      書記官  龔  柏  萃
中      華      民      國    八十九    年      七      月     十一     日
附錄本案論罪科刑法條全文：刑法第二百七十六條第二項、
刑法第二百七十六條
一、因過失致人於死者，處二年以下有期徒刑、拘役或二千元以下罰金。
二、從事業務之人，因業務上之過失犯前項之罪者，處五年以下有期徒刑或拘役，得
    併科三千元以下罰金。


司法院資訊處製作；財團法人民間司法改革基金會備份。
